【裁判字號】    92,訴,113
【裁判日期】    920321
【裁判案由】    毒品危害防制條例
【裁判全文】
臺灣高雄地方法院刑事判決                          九十二年度訴字第一一三號
    公  訴  人  臺灣高雄地方法院檢察署檢察官
    被      告  乙○○
右列被告因違反毒品危害防制條例案件，經檢察官聲請以簡易判決處刑（九十一年度
毒偵緝字第四九六號），本院認不宜以簡易判決處刑，改依通常程序審理，本院判決
如左：
    主  文
乙○○連續施用第一級毒品，累犯，處有期徒刑捌月。扣案第一級毒品海洛因壹包（
淨重零點零貳公克、包裝重零點貳肆公克）及殘留第一級毒品海洛因之注射針筒壹支
，均沒收銷燬之。
    事  實
一、乙○○前因違反麻醉藥品管理條例案件，經臺灣高等法院高雄分院以八十七年度
    上訴字第二八一號判處有期徒刑五月確定，甫於民國八十八年八月二十三日易科
    罰金執行完畢。又於八十七年間，因同一施用毒品案件，分別經本院及陸軍第八
    軍團司令部裁定送觀察、勒戒後，均認無繼續施用毒品之傾向，而由臺灣高雄地
    方法院檢察署檢察官先後於八十七年十一月十七日及同年十二月三十日，分別以
    八十七年度偵緝字第一三二一號及八十七年度偵字第二一三０四號為不起訴處分
    確定。猶不知戒絕毒癮，明知海洛因係第一級毒品，五年內復基於概括之犯意，
    於九十一年四月十一日晚上六時許至同年月十三日止，連續在雲林縣麥寮鄉六輕
    工地宿舍等地，施用第一級毒品海洛因多次，嗣於同年月十三日，有偵查權限之
    機關尚未發覺上開犯行前，主動至高雄市政府警察局前鎮○○○○路派出所，向
    警察機關自首上開犯行，並接受裁判。又承前施用第一級毒品海洛因之概括犯意
    ，自前開自首後起至同年月二十六日上午某時止，連續在上址施用第一級毒品海
    洛因多次，嗣於同年月二十六日上午十一時四十分許，在高雄市○○○路二二巷
    二八弄二之一號住處為警查獲，並扣得第一級毒品海洛因一包（淨重零點零二公
    克、包裝重零點二四公克）及殘留第一級毒品海洛因之注射針筒一支，經本院以
    九十一年度毒聲字第四一０一號裁定送觀察、勒戒後，認有繼續施用毒品之傾向
    。
二、案經高雄市政府警察局前鎮分局報告臺灣高雄地方法院檢察署檢察官偵查後聲請
    簡易判決處刑。
    理  由
一、右揭犯罪事實，業據被告乙○○坦承不諱，且被告於九十一年四月十三日及同年
    月二十六日為警採尿之尿液，經送驗結果均呈嗎啡陽性反應，有高雄市立凱旋醫
    院九十一年五月二十三日高市凱醫檢字第００四五號、九十一年五月二十八日高
    市凱醫檢字第００四六七號煙毒尿液檢驗成績書及高雄醫學大學附設中和紀念醫
    院九十一年十二月十日報告編號：九一一二─九０號管藥認可字第００五號濫用
    藥物尿液檢驗報告各一紙附卷可稽。又扣案之第一級毒品海洛因一包，淨重零點
    零二公克、包裝重零點二四公克，有法務部調查局九十一年六月四日調科壹字第
    二二００一三五０九號鑑定通知書一紙在卷足參。另扣案之注射針筒一支，經送
    驗結果呈第一級毒品海洛因陽性反應，亦有高雄醫學大學附設中和紀念醫院報告
    編號：九一一二─五三號管藥認可字第００五檢驗報告一紙存卷可憑。綜上足認
    ，被告前揭自白與事實相符，自可採為論罪之依據，則被告右揭連續施用第一級
    毒品海洛因之犯行，應堪認定。又被告前於八十七年間，因同一施用毒品案件，
    分別經本院及陸軍第八軍團司令部裁定送觀察、勒戒後，均認無繼續施用毒品之
    傾向，而由臺灣高雄地方法院檢察署檢察官先後於八十七年十一月十七日及同年
    十二月三十日，分別以八十七年度偵緝字第一三二一號及八十七年度偵字第二一
    三０四號為不起訴處分確定（均屬一犯），有上開不起訴處分書及臺灣高等法院
    被告全國前案紀錄表一份在卷可憑，其於五年內再犯毒品危害防制條例第十條第
    一項之罪，經送觀察、勒戒後，認有繼續施用毒品傾向，亦有本院九十一年度毒
    聲字第四一０一號觀察、勒戒裁定書及臺灣高雄看守所附設勒戒處所九十一年十
    月二日高所坤戒勒字第二四九九號函所附有繼續施用毒品傾向證明書各一份附卷
    足參。本案事證明確，被告犯行堪以認定。
二、查海洛因係毒品危害防制條例第二條第二項所稱之第一級毒品，不得持有、施用
    。次按犯毒品危害防制條例第十條之罪者，經觀察、勒戒後，認無繼續施用毒品
    之傾向，應由檢察官為不起訴處分。依此為不起訴處分後，五年內再犯第十條之
    罪，經觀察、勒戒後，認有繼續施用毒品之傾向者，則不適用前開不起訴處分之
    規定，而應依一般刑事訴訟程序予以起訴論罪科刑，此觀諸毒品危害防制條例第
    二十條第二項、第三項之規定自明。被告乙○○前既因施用毒品案件，經觀察、
    勒戒後，認無繼續施用毒品之傾向，由檢察官為不起訴處分確定在案，其於五年
    內再犯本件施用毒品案件，經觀察、勒戒後，認有繼續施用毒品之傾向，依前所
    述即應予論罪科刑。故核被告所為，係犯毒品危害防制條例第十條第一項之施用
    第一級毒品罪。其施用第一級毒品前後，持有海洛因之低度行為，應為施用之高
    度行為所吸收，不另論罪。又被告先後多次施用第一級毒品之犯行，時間緊接，
    犯罪構成要件相同，顯係基於概括犯意反覆為之，應依連續犯之規定論以一罪，
    並依法加重其刑。被告前因違反麻醉藥品管理條例案件，經臺灣高等法院高雄分
    院以八十七年度上訴字第二八一號判處有期徒刑五月確定，甫於八十八年八月二
    十三日易科罰金執行完畢，有臺灣高等法院被告全國前案紀錄表一份在卷足按，
    其受有期徒刑之執行完畢，五年以內再犯本件有期徒刑以上之罪，為累犯，依法
    加重其刑，並依法遞加之。再按犯人因案自首係對於未發覺之犯罪而為，如於自
    首接受裁判後，再基於概括之犯意，犯同一性質之罪，經警查獲，其自首前後之
    多次犯罪行為乃係基於同一概括犯意，自屬連續犯，為裁判上一罪，而裁判上之
    一罪其一部分既因案被司法警察發覺查獲，依最高法院七十三年度第二次刑庭會
    議決議意旨，並不符合刑法第六十二條自首之規定，其於自首後之犯罪行為，已
    非前開自首效力所及，不應認有自首之效力。又基於連續犯以一罪論，裁判上無
    法分割之法理，即不得依自首規定，減輕其刑（司法院刑事廳八三廳刑一字第０
    四六一三號、第０八九二五號研究意見參照）。查被告雖於九十一年四月十三日
    ，有偵查權限之機關尚未發覺其施用第一級毒品海洛因犯行前，至高雄市政府警
    察局前鎮○○○○路派出所，向有偵查權限之警察機關自首並接受裁判，有當日
    之警訊筆錄可參，惟被告嗣後又基於同一之概括犯意，連續施用第一級毒品海洛
    因多次，並於同年月二十六日為警查獲，已如前述，則依上開說明，被告自首後
    之施用第一級毒品海洛因犯行，已非前開自首效力所及，又基於連續犯以一罪論
    ，裁判上無法分割之法理，本件即不得依自首規定減輕其刑。爰審酌被告前有違
    反麻醉藥品管理條例之前科，經法院判處徒刑在案，有卷附臺灣高等法院被告全
    國前案紀錄表可稽，素行不佳，又因施用毒品案件，經觀察、勒戒後，由檢察官
    為不起訴處分確定，仍未戒絕毒品，再犯本件施用毒品犯行，顯見其無悔改之意
    ，意志不堅，有失政府制定毒品危害防制條例之立法美意，本不宜寬貸，惟念其
    施用毒品乃自戕一己之身體健康，尚未害及他人，且施用時間非長，所犯情節非
    重，犯後亦坦承犯行，態度良好等一切情狀，量處如主文所示之刑。扣案之第一
    級毒品海洛因一包（淨重零點零二公克、包裝重零點二四公克），及殘留第一級
    毒品海洛因之注射針筒一支，業已難與第一級毒品海洛因析離，均屬毒品，爰依
    毒品危害防制條例第十八條第一項前段規定，不問屬於犯人與否，均予以宣告沒
    收銷燬之。
據上論斷，應依刑事訴訟法第四百五十二條、第二百九十九條第一項前段，毒品危害
防制條例第十條第一項、第十八條第一項前段、第二十條第三項，刑法第十一條、第
五十六條、第四十七條，判決如主文。
本案經檢察官甲○○到庭執行職務。
中      華      民      國    九十二    年      三      月    二十一    日
                                  臺灣高雄地方法院刑事庭
                                      審判長  法  官 黃三友
                                              法  官 黃宗揚
                    法  官 王雅苑
右正本證明與原本無異。
如不服本判決，應於判決送達後十日內，向本院提出上訴狀。
                                              書記官 黃琬婷
中      華      民      國    九十二    年      三      月    二十一    日
附錄法條：
毒品危害防制條例第十條
施用第一級毒品者，處六月以上五年以下有期徒刑。
施用第二級毒品者，處三年以下有期徒刑。


司法院資訊處製作；財團法人民間司法改革基金會備份。
